---
title: "PCA & ROC Curves"
author: "Jhonatan Smith"
date: "2023-12-30"
output: rmdformats::readthedown
code_folding: hide
---

```{r setup, include=FALSE}
knitr::opts_chunk$set(echo = FALSE)
```

# Librerias

```{r}
require(tidyverse)
require(ROCR) # Para curvas ROC
```


# Analisis de PCA

bueno, nada que no se haya visto hasta el momento. un breve ejemplo para ilustrarlo en R.


```{r}
userarrests = read.csv("../data/tema3/USArrests.csv", stringsAsFactors = F)
userarrests %>% head
```

```{r}
rownames(userarrests) = userarrests$X
userarrests=userarrests[,-1]
userarrests %>% head
```

Note lo siguiente:

```{r}
apply(userarrests, 2,var ) # var por columna
```

La varianza no tiene la misma escala por como estan digiatas las features. Entonces


```{r}
acp = prcomp(userarrests,
             center = T, # Centra los datos
             scale = T) # Escala los datos
acp
```
Se tiene la matriz de rotacion para esta base de datos. 

```{r}
plot(acp, type = "l") # Si no se especifica, lo saca en baras
```


```{r}
acp %>% summary

```
una forma rapida de ver la importancia asociada a cada componente principal. Con la acumulada vamos a quedarnos con las dos primeras componentes.

```{r}
biplot(acp, scale = 0)
```


Recuerde como se interpretan estos graficos. 

```{r}
acp$rotation[,c(1)] # la idea es quedarnos con estas dos componentes
``` 

```{r}
userarrests %>% head
```


```{r}
# se multiplica los valores de c/d componente por el vector y se uma
pca1 = apply(acp$rotation[,1]*userarrests,1, sum)
pca2 = apply(acp$rotation[,2]*userarrests, 1, sum)
pca1 %>% head
```

```{r}
userarrests$pca1 = pca1
userarrests$pca2 = pca2
userarrests %>% head
```
Con esto, podriamos eliminar las variables que no se usen, quedandonos con pca1 y pca2.


# Curvas ROC

Estas son curvas que permiten cuantificar la probabilidad de equivocarse a la hora de clasificar. Vamos a tomar el siguiente ejemplo.

```{r}
data1 = read.csv("../data/tema3/roc-example-1.csv")
data2 = read.csv("../data/tema3/roc-example-2.csv")

data1 %>% head
```
Esta data tiene ya tiene una probabildad y una categoria. Lo que nos dice el primer registro es que por ejemplo, el primer dato tiene un 99% de probabiliad de pertenecer a la clase 1. Y asi sucesivamente. Suponga que 1 es exito y 0 es fallo. 

El siguiente codigo identifica cuando una prediccion es un verdadero positivo (clasificacion correcta) y un falso positivo (clasificacion incorrecta) -Los que eran malos se colocan malos, los que eran buenos se colocan buenos vs los que eran malos se colocan buenos y los que eran buenos se colocan malos -

```{r}
pred1 = prediction(data1$prob, data1$class) # objeto del paquete ROC
performance1 = performance(pred1, "tpr", # true positive rate
                           "fpr") # false positive rate
plot(performance1)
```

La forma de interpretar esta curva roc es la siguiente:

A medida en que aumenta los verdaderos el ratio de los verdaderos positivos, la probabilidad de equivocarse al clasificar (Esto es, tener ub falso positivo) aumenta.

por ejemplo en este grafico al tener un ratio de casi el 80% de aciertos, vamos a tener mas o menos poco mas del 20 y tanto % de ratio de equivocarse.

Esto implica que si intento tener un ratio de predecir correctamente la categoria, implica que cerca del 20 y tanto % de esas predicciones van a tener errores. 

Por ejemplo en la curva la pareja (0.4, 0.8 y algo) se podria interpretar como que al intentar tener poco mas del 80 y algo porciento de verdaderos positivos voy a cometer errores de falsos positivos un ratio de 40 


Ahora, *Como seleccionamos estas probabilidades?*

```{r}
prob.cuts.1 = data.frame(cut = performance1@alpha.values[[1]],
                         fpr = performance1@x.values[[1]],
                         tpr = performance1@y.values[[1]])
prob.cuts.1 %>% head
```

La primera obersvacion es: Dado que el algoritmo lo clasifica como 1 (Es certeza absoluta de que se clasifica correctamente) entonces la probabilidadde fpr es cero y la la probabiliad de tpr es cero. 

Ahora, mientras cut va disminuyendo (El algoritmo baja la probabilidad de que un sujeto pertenezca a dicha categoria) entonces el fpr va aumentando a medida que lo hace tpr

```{r}
prob.cuts.1 %>% tail
```

Vamos a intentar quedarnos con una tasa con tpr del 80% entonces

```{r}
prob.cuts.1[prob.cuts.1$tpr>=0.8,]
```

Segun esto, entonces miremos que con una tpr de cerca del 81% (observacion 55) se podria tomar que las observaciones que tengan una probabilidad mayor o igual a ese corte (0.49815058) se podrian considerar como exitos y la tasa de error sera del 0.21% aprox

En otras palabras, le pegamos al 81% de las veces y de esas 81 van a estar equivocadas cerca del 21% de las veces. El threshold o la probabilidad que determinará el exito son las probabilidadesmayores a 0.498 y ese restod e numeros


## Ejemplo 2 curva ROC

```{r}
pred2 = prediction(data2$prob, data2$class, 
                   label.ordering = c("non-buyer", "buyer"))

perf2 = performance(pred2, "tpr", "fpr")

plot(perf2)
```

```{r}
require()
```


```{python}
print("Holii")

```












