---
title: "Seccion 3.2 : limpieza de datos"
author: "Jhonatan Smith"
date: "2022-12-21"
output: rmdformats::readthedown
---

```{r setup, include=FALSE}
knitr::opts_chunk$set(echo = TRUE)
```

# Eliminar datos con na.omit

Esto se hace cuando el dato no nos interesa y no tiene un valor per se. Se trabajará con un scv de ejemplo 

```{r}
data <- read.csv("../data/tema1/missing-data.csv")
data
```
Note que en general,  lo que faltan son NA de strings, entonces una mejor forma de leer el archivo es

```{r}
data <- read.csv("../data/tema1/missing-data.csv", na.strings = "")
data
```

Ya es al menos, se han convertido en NA. ¿Como se limpia?

```{r}
data.cleaned <- na.omit(data)
data.cleaned
```

Esta fn lo qu eha hecho es eliminar entonces los na del conjunto de datos. Antes, 27 registros ahora; 23

Lo que utiliza na.omit es coger la fn is.na para hacer todo esto. 

```{r}
is.na(data[4,2])
```


```{r}
is.na(data$Income)
```

# Limpieza selectiva de los datos sin valor:


Suponga que solo me interesa eliminar na de la columna de ingresos.

```{r}
# Na limpios de la vble income
data.income.cleaned <- data[!is.na(data$Income),]
data.income.cleaned
```

## Complete cases

Esta funcion lo que hace es que asocia una matriz boolean de t y F a las observaciones de los datos(matriz)

```{r}
# filas completa para un df
complete.cases(data)
```
Me dice que las obvservaciones 4,6 etc son observaciones con datos faltantes. 

```{r}
data.cleaned.2 <- data[complete.cases(data),]
data.cleaned.2
```

Note que es tambien un filtro para los NA

## Ejercicio 2: 

Novierra los ceros en NA. Note que un ingreso cero (0) no necesariamente es un dato. Entonces, esto puede ser un NA. 

```{r}
# Convirtiendo ceros en NA en los datos originales

data$Income[data$Income==0]<- NA

```

# Reemplazo de NA con la media o extraccion aleatoria

```{r}
data <- read.csv("../data/tema1/missing-data.csv", na.strings = "")
data
```

Ifelse <- Si el dato que tengo es un NA entonces reemplacelo con la media.

Si no, dejelo igual

```{r}
data$Income.mean = ifelse(is.na(data$Income), 
                          mean(data$Income, na.rm = TRUE),
                          data$Income)
  
  data
```

## Reemplazo aleatorio

```{r}
rand.impute <- function(x){ # X vector de datos con NA
  missing <- is.na(x) #missing es un vector de tamaño de X con TRUE y FALSE
  n.missing <- sum(missing) #Sumo el numero de TRUE, cuantos valores NA hay
  x.obs <- x[!missing] # valores differtente de NA de X
  imputed <- x
  # Los valores que faltaban, se reemplzada por los valores que si se conocen (MAS)
  imputed[missing]<- sample(x.obs, n.missing,replace = T)
  return(imputed)
}
```


```{r}

# Una fn para correr rand.impute en cada una de las columnas del dataframe que tengo

random.impute.data.frame <- function(dataframe,cols){
  
  names <- names(dataframe)
  for (col in cols) {
    name <- paste(names[col], "imputed", sep = ".")
    dataframe[name] = rand.impute(dataframe[,col])
    
  }
  dataframe
}
```

se sabe que los na son en las columnas 1 y 2 entonces..
```{r message=FALSE, warning=FALSE}
require(tidyverse)
data <- read.csv("../data/tema1/missing-data.csv", na.strings = "")
data$Income[data$Income==0] <- NA

data <- random.impute.data.frame(data, c(1,2))
data %>% View()
```

# Evitando duplicaciones de entradas

Suponga lo siguiente

```{r}
family.salay <- c(40000,60000,50000,80000,60000,70000,60000)
family.size <- c(4,3,2,2,3,4,3)
family.car <- c("Lujo", "compacto", "utilitario", "Lujo", "compacto", "compacto", "compacto")
```

```{r}
family <- data.frame(family.salay,family.size,family.car)
family
```

Note entonces que a este momento, se tiene un df con obsrevaciones repetidas. 

 *Funcioin unique()*

```{r}
family.unique <- unique(family)
family.unique
```

Tambien, puedo ver si un dato es el duplicado de alguien

```{r}
duplicated(family)
```
```{r}
family[duplicated(family),]
```

Asi se encuentra los valores que son duplicados del data set original

# Reescalado lineal de datos

Como reescalar una vble enntre dos valores, 0-1

```{r}
require(scales)

```
```{r}
students <- read.csv("../data/tema1/data-conversion.csv")
students
```

Vamos a reescalar la varibale income puesto que es necesario entender que la escala de los datos respecto a la edad es diferente. 

```{r}
students$Income.rescaled <- rescale(students$Income)
students
```
El valor mas pequeño, lo toma como cero. 

El valor mas grande, 1.

```{r}
(students$Income-min(students$Income))/(max(students$Income)-min(students$Income))
```

Es basicamente lo que hace la funcion rescale. 


```{r}

# reescalado en 0-100

rescale(students$Income, to =c(0,100))
```
## Reescalando un df

```{r}

# Parametro: dataframe y columnas

rescale.many <- function(dataframe, cols){
  
  names <- names(dataframe)
  for(col in cols){
    name = paste(names[col], "rescales", sep =".")
    dataframe[name]<- rescale(dataframe[,col])
  }
  cat(paste("hemos reescalado", length(cols),"variable(s)"))
  dataframe
}
```

```{r}
rescale.many(students, c(1,4))
```

# Normalizando o estandarizando un dataframe

Vamos a estandarizar el df de boston houses.

```{r}
housing <- read.csv("../data/tema1/BostonHousing.csv")
housing
```

```{r}
housing.z <- scale(housing)

```

Con esto acaba de centrar con la distribucion normal. 

Solo funciona SI TODAS LAS VARIABLES DEL DF SON NUMERICAS

Normalizando varias variables de un df:

```{r}
scale.many = function(dataframe, cols){
  names <- names(dataframe)
  for(col in cols){
    name <- paste(names[col], "z", sep = ".")
    dataframe[name] <- scale(dataframe[,col])
  }
  cat(paste("Hemos normalizado ", length(cols), " variable(s)"))
  dataframe
}
```


```{r}
housing <- scale.many(housing, c(1, 3, 5:8))
```

# Categorizando info numerica

```{r}
students <- read.csv("../data/tema1/data-conversion.csv")
students
```

Suponga que nos interesa analizar el valor de la variable income con una variable categorica que resuma el nuvek de ingresos.

Ej: 

 income <10.000 <-> ingresos bajos
 
Vamos entonces a crar un vector de breakpoints para las posibles categorias de la variable income

```{r}
bp <- c(-Inf, 10000,31000,Inf)
names <- c("Low", "Average", "High")
students$Income.cate <- cut(students$Income, breaks = bp, 
                            labels = names)
```
```{r}
students
```
##Intervalo de corte equitativo

```{r}
students$Income.cat2 <- cut(students$Income, 
                            breaks = 4, 
                            labels = c("l1","l2","l3","l4"))
students

```
 Aqui R corta automaticamente para tener 4 breaks
 
# Dummy variables / Variables ficticias

Basicamente lo que quiero hacer es aplicar las metodologias numericas dado una tranfsormacion de categorias. 


```{r}
require(dummies)
```


```{r}
students <- read.csv("../data/tema1/data-conversion.csv")

```

```{r}
students.dummy <- dummy.data.frame(students, sep = ".")
names(students.dummy)
```

```{r}
students.dummy %>% view() # Muy parecidoa  regresion
```

```{r}
dummy(students$State)
```

Tambien puedo especificar a quienes especificamente les quiero aplicar las variables dummies. 


```{r}
dummy.data.frame( students, 
                 names =c("State", "Gender"),
                 sep = ".")
```

# Eliminando informacion faltante

Primero se hace un analisis para eliminar NA. 

En general uno 1) Borra los datos NA, 2) Borra la variable con NA, 3) Tecnica de rellenado NA

Con un df de house, vamos a trabajar con un df con missing values para practicar.

```{r}

housing.data <- read.csv("../data/tema1/housing-with-missing-value.csv", header = T, stringsAsFactors = F)

```

Tenemos algunos NA.

```{r}
summary(housing.data)
```



Note que la variable rad, me presenta 40 NA's. 

ptratio tambien tiene 40 NA's.

Esto ya es un motivo de preocupacion ¿Por que? Pregunra a realizarse. 

## Formas para desaparecer estos NA's

*Primer variante*

```{r}

housing.data.1<- na.omit(housing.data)
summary(housing.data.1)
```



Al analizar cd uno de los dataframe, podria llevar a perdida de informacion.

Esto es algo que ha de evaluarse en la practica. 

Esta es la solucion de las mas bestias. 

*Opcion 2: Elimino NA pero solo de una columna*

Yo solo quiero eliminar NA de los rad (para el ejemplo)

```{r}
drop_na <- c("rad") # de las que tienen NA, las que quiero conservar
housing.data.2 <- housing.data[ 
  complete.cases(housing.data[,!(names(housing.data))%in% drop_na])  ,]
```

Esto ha hecho desaparecer los NA de todas las columnas menos de rad. 

```{r}
summary(housing.data.2)
```


Ya no tenemos NA en el df. Menos en rat

*Eliminando toda la columna del df*

```{r}
housing.data$rad <- NULL # Esto hace que se me eliminen todas las variables 
```



O si quisiera cargarme mas columans...

```{r}
housing.data <- read.csv("../data/tema1/housing-with-missing-value.csv", header = T, stringsAsFactors = F)

drops <- c("rad", "ptratio")
housins.data.3 <- housing.data[,!names(housing.data)%in% drops]
```

```{r}
summary(housins.data.3)
```

Note que este ahora tiene menos las columnas que selecioné.

# Formas de completar informacion

```{r}
#install.packages("Hmisc")
require(Hmisc)
```

La idea es que, yo quiero reemplazar los NA's por otros valores conocidos 

```{r}
housing.data <- read.csv("../data/tema1/housing-with-missing-value.csv", header = T, stringsAsFactors = F)

housing.data.copy1 <- housing.data 

housing.data.copy1$ptratio <- impute(housing.data.copy1$ptratio, mean)
housing.data.copy1$rat <- impute(housing.data.copy1$rat, mean)

```

Aqui simplemente con la funcion impute, se le calcula el promedio y se reemplza en los espacios na.

```{r}
housing.data.copy1 %>% summary()
```
Mier que ya ninguno de los dos tiene NA

```{r}
housing.data.copy2 <- housing.data

housing.data.copy2$ptratio <- impute(housing.data.copy2$ptratio, median)
housing.data.copy2$rat <- impute(housing.data.copy2$rat, median)
housing.data.copy2 %>% summary()
```

Reemplazamos por la mediana. Esto afecta logicamente las estimaciones de las dos variables

```{r}

housing.data.copy3 <- housing.data

housing.data.copy3$ptratio <- impute(housing.data.copy3$ptratio, 18)
housing.data.copy3$rat <- impute(housing.data.copy3$rat, 7)
housing.data.copy3 %>% summary()

```
Se rellena con las constantes que yo quiera. 

# Visualizando los NA

Uno de los problemas a preguntarse es, ¿como se ve la informacion que falta?

Este paquete permite visualizar los NA

```{r}
# install.packages("mice")
```

```{r}
require(mice)
md.pattern(housing.data)
```

¿Como se lee esta tabla?

Tenemos 431 observaciones donde se conocen todas las variables

Hay 35 observaciones donde no se conoce a prtario

Hay 35 observaciones donde no se conoce a rad

Hay 5 observaciones donde no se conoce ptaratio ni rad

Hay un total de 40 observaciones NA

```{r}
#install.packages("VIM")
require(VIM)
```

```{r}
aggr(housing.data)
```

Otro grafico para ver NA

La funcion aggr permite entender la informacion que falta. Se puede modificar.

```{r}
aggr(housing.data, col = c("green", "red"), numbers = T)

```


Aqui estamos viendo, un porcentaje para los datos faltantes. Esto ayudaria a ver si la proporcion de NA es alta o no, si es trbajable o NO. 

```{r}
aggr(housing.data, col = c("green", "red"), numbers = T,
     sortVars = T, 
     labels = names(housing.data))

```


Nuevamente, este es el mismo grafico pero organizado desde la que mas falta a la que menos falta

*Modificando el grafico*

Una forma de modificar ese grafico es con el parametro cex.axis que es el tamaño de la fuente

gap: parametro que modifica el huevo entre los dos graficos que se muestran. Por defecto viene en 5, vamos a moverlo. Note como esto modifica la "estrechez" del grafico. 

xlab, ylab - ya c para que es

```{r}
aggr(housing.data, col = c("green", "red"), numbers = T,
     sortVars = T, 
     labels = names(housing.data),
     cex.axis = 0.7,
     gap = 2,
     ylab = c("Histograma de NA", "Patron"))

```
# Correcion de datos

## Funcion Gather


```{r}
require(tidyr)

crime.data <- read.csv("../data/tema1/USArrests.csv", stringsAsFactors = F)
crime.data
```

La funcion cbind sirve oara unir una o mas columnas al dataframe original

```{r}
crime.data <- cbind(state = rownames(crime.data), crime.data)
crime.data

```

Se acaba de agregar una columna con los nombres de las filas. COmo las filas no tnian nombres simplemente las enumeró.

Ahora, *Vamos a unir dos variables*

```{r}
crime.data1 <- gather( crime.data, # dataframe de partida
                       key = "crime_type",  # nombre de la columna clave
                       value = "arrest_estimate", # nombre de la columna valor
                       Murder:UrbanPop) # nombres de las columnas a reunir
```


Lo que ha hecho esta funcion es unir 

```{r}
crime.data2 <- gather(crime.data,
                      key = "crime_type",
                      value = "arrested_estimamte",
                      -state) # coja todas las variables menos la que le dije
```

Aqui estoy uniendo todo en unna unica columna. Mire que toda la informacion queda resumida en un unica columna de datos 

```{r}
crime.data3 <- gather(crime.data,
                      key = "crime_type",
                      value = "arrest_estimate",
                      Murder, Assault)
```


Esta es la forma de utilizar la funcion gather. 


## Funcion spread

Partir de una base de datos que ya está unida para luego separarla. Este es un paso inverso al proceso anterior.


```{r}
crime.data.4 <- spread(crime.data2,
                       key = "crime_type",
                       value = "arrested_estimamte")
```

## Uniendo 

Mire este trucazo papa

```{r}
crime.data.5 <- unite(crime.data, col = "Murder_assault",
                      Murder, Assault,
                      sep ="_")
crime.data.5 %>% head
```

basicamente cogio la base de datos original y le creo una nueva columba uniendo dos variables. 

Melo.Ahora, la operacion contraria es separar una columna en dos o mas, se hace lo siguiente. 


```{r}
crime.data.6 <- separate(crime.data.5,
                         col = "Murder_assault",
                         into= c("Muerder", "Assault"),
                         sep = "_")
crime.data.6 %>% head()
```


Los separamos melisimo. 


# Modelos predictivos para llenar datos














